臺灣桃園地方法院刑事判決　　　　　　　95年度訴字第1858號
公　訴　人　臺灣桃園地方法院檢察署檢察官
被　　　告　乙○○
上列被告因誣告等案件，經檢察官提起公訴（95年度偵字第1496
4 號），本院判決如下：
    主  文
乙○○證人，於檢察官偵查時，於案情有重要關係之事項，供前
具結，而為虛偽陳述，處有期徒刑肆月，減為有期徒刑貳月。
    事  實
一、乙○○前因車禍而致時有間歇性癲癇發作，發作後即有精神
    恍惚、健忘之情形，且其情緒亦因車禍後轉而易怒、衝動控
    制力差，導致其於案發當時，係在情緒不穩定、意志力及判
    斷力顯著降低之狀況下而犯本案，其辨識行為違法或依其辨
    識而行為之能力，顯著減低。緣甲○○係桃園縣政府警察局
    大園分局偵查員，於民國95年1 月17日受理民眾林曉美報案
    ，指稱其所有之「天堂」線上遊戲（帳號0000000000）之寶
    物、道具裝備遭人竊盜後，桃園縣政府警察局大園分局即以
    95年1 月22日園警分刑字第0954005840號函，向遊戲橘子數
    位科技股份有限公司（以下稱遊戲橘子公司），調取該帳號
    遊戲歷程紀錄，發現林曉美之寶物流向乙○○所有之遊戲帳
    號IP位置，而函請遊戲橘子公司封鎖乙○○所有之天堂遊戲
    帳號kkii0000000 ，使乙○○無法使用該遊戲帳號。乙○○
    即於95年3 月21日具狀向臺灣臺北地方法院檢察署提出告訴
    ，指訴甲○○非法無故指示遊戲橘子公司封鎖其帳號而涉有
    妨害他人電腦使用罪嫌。嗣上開案件經臺灣高等法院檢察署
    檢察長令轉臺灣桃園地方法院檢察署檢察官偵辦後，乙○○
    明知甲○○並無盜取其遊戲帳號內寶物之情事，竟基於偽證
    之犯意，於95年6 月7 日下午4 時28分許，在臺灣桃園地方
    法院檢察署第三偵查庭，檢察官偵查上開妨害他人電腦使用
    案件（95年度偵字第14964 號）時，就該案件有重要關係之
    事項，供前具結而虛偽證稱：「（問：你所告事實？）甲○
    ○在遊戲橘子中的天堂進我帳號偷我東西，偷好幾次，時間
    我忘記了，偷了我刀等等很多寶物，價值換算成市價約有5
    、6 萬。」、「（問：為何知道他偷的？）因為進入我帳號
    的遊戲歷程，可以看到進入時間、進入ID，ID是他的，因為
    遊戲橘子告訴我的，（後改稱）是我朋友告訴我的，因為他
    在遊戲橘子公司上班。」、「（問：你確定甲○○偷你的寶
    物？）是的。」云云。惟其證詞未經承辦該案之檢察官採信
    ，仍認定甲○○犯罪嫌疑不足，而作不起訴處分。
二、案經臺灣桃園地方法院檢察署檢察官自動檢舉偵查起訴。
    理  由
一、證據能力之說明
  (一)按被告以外之人於審判外之陳述，雖不符合刑事訴訟法第15
    9 條之1 至之4 之規定，而經當事人於審判程序同意作為證
    據，法院審酌該言詞陳述或書面陳述作成時之情況，認為適
    當者，亦得為證據，此觀刑事訴訟法第159 條之5 第1 項規
    定甚明，而檢察官及被告、辯護人皆同意本案證人林曉美審
    判外陳述，得作為證據，且本院審酌該言詞供述作成時之情
    況認為適當，並無不宜作為證據之情事，依刑事訴訟法第15
    9 條之5 規定，得作為證據。
  (二)次按法院或檢察官得囑託醫院、學校或其他相當之機關、團
    體為鑑定；其須以言詞報告或說明時，得命實施鑑定或審查
    之人為之，刑事訴訟法第208 條第1 項定有明文。卷附行政
    院衛生署桃園療養院96年10月30日桃療醫字第0960006252號
    函檢附精神鑑定報告書，係本院囑託該機關所實施之鑑定，
    有本院96年7 月27日桃院木刑良95訴1858字第0960021549號
    函1 份在卷可按，則前開鑑定既係受法院囑託所為，屬同法
    第159 條第1 項之「除法律另有規定者外」之情形，自有證
    據能力。
二、實體方面
    訊之被告乙○○矢口否認有何偽證之犯行，辯稱：伊不知道
    為何會於95年6 月7 日偵訊時，證述警員甲○○竊取伊的遊
    戲寶物，因為伊曾發生過車禍，頭有受傷，所以不記得是否
    有講這些話云云。經查：
  (一)本案之緣由係案外人林曉美於94年12月23日凌晨2 時許，在
    自宅桃園縣蘆竹鄉○○○街61號7 樓處，發現其所屬之天堂
    遊戲帳號內之虛擬寶物業遭他人竊取，而於95年1 月17日晚
    上7 時30分許，向桃園縣政府警察局大園分局蘆竹分駐所報
    案，並提出遊戲橘子公司出具之帳號證明書為憑。而警員甲
    ○○於受理該疑似妨害他人電腦使用案件後，即向遊戲橘子
    公司調取案外人林曉美天堂遊戲帳號之遊戲歷程紀錄、IP位
    置與道具接收者之遊戲歷程與IP位置，另向中華電信數據分
    公司調取道具接收主所屬IP位置之用戶資料及附掛電話，發
    現道具接收者為住在臺北市○○區○○路310 號5 樓之被告
    乙○○所屬之遊戲帳號，警員甲○○即於95年1 月22日，檢
    附該案被害人林曉美之帳號證明書、遊戲歷程紀錄之資料，
    行文向遊戲橘子公司要求「鎖定」處理該不法接收者申設之
    遊戲帳號等情，有卷附之林曉美之警詢筆錄、帳號證明書、
    桃園縣政府警察局大園分局95年5 月12日園警分刑字第0954
    005840-2號函附之中華電信數據通信分公司中區客服中心回
    覆單、遊戲橘子公司以電子函覆被告之遊戲歷程、IP位置與
    道具接收者之遊戲歷程與IP位置等資料張可資佐證（95年度
    他字第2070號卷第14、35、37、38頁）。
  (二)而被告於知悉其在遊戲橘子公司申請之kkii0000000 帳號，
    已遭警員甲○○行文遊戲橘子公司封鎖而無法使用，即於95
    年3 月21日具狀向臺灣臺北地方法院檢察署提出告訴，指訴
    警員甲○○非法無故指示遊戲橘子公司封鎖其帳號而涉有妨
    害他人電腦使用罪嫌等情，有被告於95年3 月21日提出之刑
    事告訴狀1 紙在卷可按（95年度他字第2351號卷第1 頁）。
    是被告於95年3 月21日提出上開刑事案件告訴時，其主觀上
    係認知警員甲○○「非法無故指示遊戲橘子公司封鎖該帳號
    」等情，當可認定。
  (三)又被告乙○○以證人身分，於95年6 月7 日下午4 時28分許
    ，在臺灣桃園地方法院檢察署第三偵查庭，於檢察官就該檢
    察署95年度偵字第14964 號甲○○涉嫌妨害電腦使用案件偵
    查時，於具結後證稱：「（問：你所告事實？）甲○○在遊
    戲橘子中的天堂進我帳號偷我東西，偷好幾次，時間我忘記
    了，偷了我刀等等很多寶物，價值換算成市價約有5 、6 萬
    。」、「（問：為何知道他偷的？）因為進入我帳號的遊戲
    歷程，可以看到進入時間、進入ID，ID是他的，因為遊戲橘
    子告訴我的，（後改稱）是我朋友告訴我的，因為他在遊戲
    橘子公司上班。」、「（問：你確定甲○○偷你的寶物？）
    是的。」等情，有該次95年6 月7 日偵訊筆錄1 份及證人結
    文1 紙在卷可按（95年度他字第2070號卷第45、47頁）。惟
    被告另於95年6 月21日檢察官訊問時證稱：伊是要告警員甲
    ○○不可以凍結伊帳號，伊上次偵訊時證述偷竊寶物是記錯
    人，警員甲○○並沒有偷伊的寶物等語（95年度他字第2070
    號卷第53頁之95年6 月21日訊問筆錄）。則被告於95年3 月
    21日對警員甲○○提出刑事案件告訴時，其主觀上既認知警
    員甲○○係「非法無故指示遊戲橘子公司封鎖該帳號」，並
    無指涉有何偷竊遊戲帳號內寶物之情事，竟於95年6 月7 日
    下午4 時28分許，於檢察官訊問時，另證述警員甲○○偷竊
    其遊戲帳號內之寶物云云，且於同年月21日偵訊時又改稱警
    員甲○○沒有偷竊其寶物等語，顯見被告於95年6 月7 日偵
    訊時之指證警員甲○○偷竊其寶物云云，確屬不實在之陳述
    。雖然被告於95年6 月21日偵訊時辯稱係記錯人才會說是警
    員林榮利偷其寶物云云，然經檢察官質問係記錯為何人？被
    告即沈默不語等情，有該次偵訊筆錄在卷可稽，益證被告於
    95年6 月21日偵訊時確已明知警員林榮利並無偷竊其寶物之
    情事，竟於該次偵訊時為上開不實之證述，其有偽證之故意
    ，已可認定。
  (四)至於被告辯稱曾因發生車禍而不記得是否為上開證述云云，
    惟經本院於準備程序及言詞辯論期日，2 次提示上開被告證
    述筆錄予被告辨識後，被告均坦承該次訊問筆錄後方「受訊
    問人」欄及證人結文之「證人」欄處之簽名及指印，均為其
    所簽署及捺印等語（本院卷第22頁之95年10月13日準備程序
    筆錄、第157 頁之96年12月3 日審判筆錄），足認上開偵訊
    筆錄確係檢察官訊問後，列印出供被告閱覽確認後始予簽名
    、蓋指印，是該次偵訊筆錄記載之內容確為被告所陳述，亦
    可認定。被告上開所辯，實屬事後卸責之詞，不足採信。
  (五)又修正後刑法第19條關於責任能力之規定用語，雖與修正前
    刑法第19條之規定用語不同，惟僅係將學理解釋明文化，並
    非犯罪成立要件或處罰效果之變更，故毋庸比較新舊法（最
    高法院95年5 月23日第8 次刑事庭會議決議可資參照）。查
    本院經選任桃園療養院專業醫師為鑑定人，鑑定被告行為成
    因及精神狀況，認被告為一癲癇合併器質性人格違常之個案
    ，被告於18歲發生車禍後其個性大轉變，情緒不穩定、固執
    、易怒、衝動控制力差，並導致間歇性癲癇發作，發作後有
    一段時間精神恍惚、健忘，綜合研判被告犯案當時其辨識其
    行為違法或依辨識而行為之能力應有某種程度之障礙，但應
    未達完全欠缺之程度等語，有該療養院96年10月30日桃療醫
    字第0960006252號函附精神鑑定報告書1 份在卷可按（本院
    卷第144 頁）。由此足認被告行為時，其辨識行為違法或依
    其辨識而行為之能力，業已顯著減低無疑。
  (六)綜上所述，本案事證明確，被告之犯行已堪認定，應依法論
    罪科刑。
三、核被告乙○○所為，係犯刑法第168 條之偽證罪。而被告於
    行為時因精神障礙，致其辨識行為違法或依其辨識而行為之
    能力，顯著減低，業如前述，依修正後刑法第19條第2 項之
    規定，減輕其刑。爰審酌被告素行、犯罪動機、目的、手段
    、生活狀況，及被告犯後態度等一切情狀，量處如主文所示
    之刑。又被告為本案犯行之時間在96年4 月24日之前，合於
    中華民國九十六年罪犯減刑條例第2 條第1 項第3 款之規定
    ，應減其宣告刑二分之一如主文所示。
四、不另為無罪諭知部分：
  (一)公訴意旨略以：被告乙○○明知被害人甲○○係桃園縣政府
    警察局大園分局偵查員，於95年1 月間受理民眾林曉美報案
    ，指稱其線上遊戲帳號內寶物遭竊後，即向遊戲橘子公司調
    取遊戲歷程記錄，發現林曉美之寶物流向被告之遊戲帳號IP
    位置，而行文請遊戲橘子公司鎖定被告所有之天堂遊戲帳號
    ，使被告無法使用該遊戲帳號，詎被告竟意圖使警員甲○○
    受刑事追訴，於95年3 月21日具狀向臺灣臺北地方法院檢察
    署提出告訴，指訴警員甲○○非法無故指示遊戲橘子公司幫
    鎖其帳號而涉有妨害他人電腦使用之罪嫌，因認被告涉有刑
    法第169 條第1 項之誣告罪嫌。
  (二)按刑法上之誣告罪，以意圖他人受刑事處分，虛構事實而向
    該管公務員申告為其要件。所謂虛構事實，係指明知無此事
    實而故意捏造者而言，若係出於誤認、誤解或懷疑有此事實
    ，或所為告訴，旨在脫卸自己之罪責者，均難謂與誣告罪之
    構成要件相符；再按，虛偽之申告，以意圖使他人受刑事或
    懲戒處分而為之者，始構成誣告罪，若所指事實出於訟爭上
    攻擊防禦之方法，縱有請求懲辦對方之表示，而其目的既在
    脫卸自己罪責，即難謂與上開要件相合；最高法院84年度台
    上字第2083號判決、30年上字第1886號判例可資參照。
  (三)訊之被告堅詞否認有何誣告之犯行，辯稱：伊對警員甲○○
    提出妨害電腦使用之告訴，係因警員甲○○擅用職權，任意
    行文遊戲橘子公司，封鎖伊遊戲帳號，伊認為警員並無權封
    鎖伊遊戲帳號，所以才提出告訴，伊並無誣告之故意等語。
    經查：
  1.本案係因案外人林曉美於95年1 月17日晚上7 時30分許，向
    桃園縣政府警察局大園分局蘆竹分駐所報案，指稱其所有遊
    戲帳號內之虛擬寶物遭他人竊取之情事，警員甲○○於受理
    該疑似妨害他人電腦使用案件後，即向遊戲橘子公司調取案
    外人林曉美天堂遊戲帳號之遊戲歷程紀錄、IP位置與道具接
    收者之遊戲歷程與IP位置，另向中華電信數據分公司調取道
    具接收主所屬IP位置之用戶資料及附掛電話，發現道具接收
    者為被告乙○○所屬之遊戲帳號，警員甲○○即於95年1 月
    22日，檢附該案被害人林曉美之帳號證明書、遊戲歷程紀錄
    之資料，行文向遊戲橘子公司要求「鎖定」處理該不法接收
    者申設之遊戲帳號等情，業經本院認定如前，並有卷附之林
    曉美之警詢筆錄、帳號證明書、桃園縣政府警察局大園分局
    95年5 月12日園警分刑字第0954005840-2號函附之中華電信
    數據通信分公司中區客服中心回覆單、遊戲橘子公司以電子
    函覆被告之遊戲歷程、IP位置與道具接收者之遊戲歷程與IP
    位置等資料張可資佐證。
  2.被告於知悉其在遊戲橘子公司申請之kkii0000000 帳號，已
    經警員甲○○行文遊戲橘子公司封鎖而無法使用，即於95年
    3 月21日具狀向臺灣臺北地方法院檢察署提出告訴，指稱：
    「告訴人乙○○在遊戲橘子公司申請kkii0000000 帳號使用
    ，為被告甲○○非法無故指示遊戲橘子公司封鎖該帳號，致
    該帳號不能開啟使用，該帳號乃告訴人每月向遊戲橘子公司
    儲值新臺幣參佰陸拾玖元，而所擁有使用權。被告甲○○恣
    意封鎖該帳號，其行為顯已觸犯刑法中之妨害電腦使用罪。
    」等語，有被告於95年3 月21日提出之刑事告訴人1 紙在卷
    可按（95年度他字第2351號卷第1 頁）
  3.據上，警員甲○○既因案外人林曉美報案，而經偵查所得資
    料，行文遊戲橘子公司封鎖被告之遊戲帳號，則被告於其所
    有遊戲帳號遭封鎖情形下，具狀告訴「甲○○非法無故指示
    遊戲橘子公司封鎖該帳號」等語，即無虛構事實而為申告之
    情形。又被告於該告訴狀亦具體載明「甲○○恣意封鎖該帳
    號」等語，顯然被告將警員甲○○上開偵查行為，誤認為非
    法之妨害電腦使用犯行，是被告既有上開誤解，其因之而提
    出之告訴，亦難認有何誣告之情事。揆諸前揭實務見解，被
    告並無誣告之主觀犯意，即與誣告之構成要件不符。
 (四)綜上所述，本件被告被訴誣告罪嫌部分，公訴人所為訴訟上
   之證明，尚未至通常一般之人均不致有所懷疑，而得確信其
   為真實，而有合理之懷疑存在，尚不足為被告有罪之積極證
   明，或說服本院形成被告有罪之心證。此外，復查無其他積
   極之證據足資證明被告確有公訴人所指誣告之犯行，本件犯
   罪事實即屬不能證明，原應為被告無罪之諭知，惟公訴意旨
   認此部分與前開有罪部分有裁判上一罪關係，爰不另為無罪
   之諭知，附此敘明。
據上論斷，應依刑事訴訟法第299 條第1 項前段，刑法第168 條
，修正後刑法第19條第2 項，中華民國九十六年罪犯減刑條例第
2 條第1 項第3 款、第7 條，判決如主文。
本案經檢察官翁偉玲到庭執行職務。
中　　華　　民　　國　　96　　年　　12　　月　　21　　日
                  刑事第七庭  審判長法  官  蕭世昌
                                    法  官  林惠霞
                                    法　官　劉為丕
上正本證明與原本無異。
如不服本判決，應於判決送達後10日內向本院提出上訴狀（應附
繕本），上訴於臺灣高等法院。
                                    書記官  顏美惠
中　　華　　民　　國　　96　　年　　12　　月　　26　　日
附錄本案論罪科刑法條：
中華民國刑法第168條
（偽證罪）
於執行審判職務之公署審判時或於檢察官偵查時，證人、鑑定人
、通譯於案情有重要關係之事項，供前或供後具結，而為虛偽陳
述者，處7年以下有期徒刑。
